臺灣高等法院臺南分院刑事判決　　　　 94年度上訴字第393號
上　訴　人
即　被　告　甲○○
上列上訴人因搶奪等案件，不服臺灣台南地方法院九十三年度訴
字第一二八○號中華民國九十四年三月九日第一審判決（起訴案
號：臺灣台南地方法院檢察署九十三年度偵緝字第九二四號），
提起上訴，本院判決如下：
    主  文
上訴駁回。
    事  實
一、「恐嚇部分」：
　　甲○○於民國（下同）九十一年間，因偽造有價證券案件，
    經台灣台南地方法院，判處有期徒刑一年八月，緩刑三年，
    於九十二年六月九日確定，現尚在緩刑期內。又甲○○與乙
    ○○係同性情侶關係，雙方因分手糾紛，致甲○○心生不滿
    ，竟基於恐嚇犯意，於九十二年七、八月間某日，在台南縣
    市某地，於電話中，對乙○○恫稱：「我對妳很好，我要潑
    妳硫酸一直都沒有潑」等加害身體安全之語，使乙○○心生
    畏懼，致生危害於安全。
二、「恐嚇取財未遂、搶奪、利用不正方法提款部分」：
　(一)嗣甲○○另意圖為自己不法之所有，於九十二年八月十八日
  　中午十二時許，在台南縣永康市○○○路三二六號乙○○所
    營公司，以手中握有乙○○裸照為由，恐嚇乙○○簽發，面
    額新台幣（下同）廿萬元本票，充當分手費，否則將在網站
    上，公布乙○○裸照，然為乙○○所拒，而未得逞。甲○○
    因而更為不滿，進而徒手毆打乙○○背部、雙臂（傷害部分
    經撤回告訴，另為不起訴處分）。
  (二)甲○○至此，猶不罷手，又另行基於搶奪之犯意，趁乙○○
    遭毆打後，不及防備之際，出手搶奪乙○○側揹皮包（內有
    遙控器、駕照、身份證及提款卡），並基於不法所有意圖，
    於同日即九十二年八月十八日下午一時許，在台南縣永康市
    ○○路○段「玉山銀行」，持上開搶得皮包內提款卡，以輸
    入乙○○密碼之不正方法，由提款機盜領乙○○三千元存款
    後，始將上開皮包歸還乙○○。
三、案經被害人乙○○訴由台南縣警察局永康分局報請台灣台南
    地方法院檢察署檢察官偵查起訴。
    理  由
一、訊據上訴人即被告甲○○否認上開犯行，辯稱：我只提到社
    會上潑硫酸的事情，但我沒那個意思，是乙○○誤會，當時
    我是說社會上有劈腿、潑硫酸事情，乙○○就問我，你是否
    要潑硫酸，我回答他，「妳想呢」；其實那些錢，都是我的
    ，只是存在乙○○帳戶，我記得帳戶內原有一萬餘元，查詢
    結果發現只剩三千元，我就把它領出；當時吵架時，本來是
    乙○○主動說，要還我廿萬元，我說不用，簽本票就好了，
    其實我沒意思要拿這筆錢云云。惟查：
  (一)被告於警偵訊時已坦承上開犯行，核與告訴人乙○○於警詢
    及偵查中及本院上訴審指述情節相符（詳本院上訴卷三三至
    三四頁），並有乙○○名義玉山銀行0000-000000000號存摺
    及玉山銀行提款卡影印本、診斷證明書在卷可憑（詳警卷十
    至十一頁）。又被告於檢察官偵查中，經詢以：對告訴人所
    言，有何意見？被告稱：我答應不去騷擾她及其家人並立悔
    過書等語（詳九二四號偵查卷廿四頁），且於偵查中簽悔過
    書給告訴人等情（詳同上卷）。顯見被告均坦承，並表示悔
    意，足認告訴人於警偵訊及本院上訴審指訴，應屬可信。是
    被告於警偵訊自白上述犯行，核與事實相符。
  (二)至被告原審辯稱：伊無意對告訴人恐嚇，或向告訴人要錢，
    是告訴人誤會，是告訴人主動把錢給伊云云。以被告確實先
    在電話中向告訴人乙○○提及潑硫酸情事，且告訴人與被告
    二人之前，確拍有裸照，並提及簽發本票，案發當天，又發
    生被告毆打告訴人致生傷害，及搶奪告訴人皮包，暨提領告
    訴人帳戶內款項，所有過程，接連發生，涉及硫酸、本票、
    傷害、搶奪皮包及提領款項。依常人經驗，要非告訴人誤會
    ，或主動給錢，所可解釋。是被告該辯解，核與常情有違，
    屬事後辯解，委無可取。
  (三)被告於原審又辯稱：告訴人帳戶內款項，係其所有云云。然
    該帳戶款項，係告訴人所有，已據告訴人於偵查中供明。而
    該帳戶係告訴人名義，並非被告名義，亦有該存摺及提款卡
    影印本在卷可憑（詳警卷十一頁）。且該存摺及提款卡，均
    在告訴人皮包，被告於警詢亦稱，該提款卡是告訴人所有，
    該存摺均是告訴人公司薪資轉帳用。凡此均無法顯示，該存
    摺存款，係被告所有情事。況被告於原審辯稱：該提款卡是
    用告訴人名義開戶，但裡面的錢，是我們共有的等情（詳原
    審卷廿五頁）。嗣於原審又稱：其實那些錢，都是我的，只
    是存在告訴人帳戶等情（詳原審卷三五頁）。顯示被告於訴
    訟中就該存摺帳戶款項，僅為有利己辯解而已，核與經驗法
    則有違，尚無讓本院產生合理懷疑，自不足取。
  (四)綜上被告所辯，均非可採。被告犯行事證明確，堪以認定。
二、核被告所為，係犯刑法第三○五條恐嚇危害安全罪、刑法第
    三四六條第三項、第一項恐嚇取財未遂罪、刑法第三二五條
    第一項搶奪罪、刑法第三三九條之二第一項不正利用自動付
    款設備罪。公訴人對被告所犯刑法第三三九條之二第一項不
    正利用自動付款設備罪，雖未論及，然起訴書事實，既已敘
    明，則本院自得併予審理。又被告所犯本件恐嚇取財，尚屬
    未遂階段，依刑法第二十六條前段未遂犯規定，減輕其刑。
    又被告所犯搶奪罪，與不正利用自動付款設備罪間，因所搶
    皮包內有提款卡，一般而言，再以該提款卡盜領款項，雖非
    必然，但彼此間，有方法結果關係，為牽連犯，應依刑法第
    五十五條規定，從一重以搶奪罪處斷。又被告所犯搶奪、恐
    嚇及恐嚇取財未遂罪，犯意各別，行為互殊，應分論併罰。
    雖搶奪與恐嚇取財未遂，均係被告基於為自己不法所有意圖
    而為，然本件被告係先犯恐嚇取財未遂（即簽發本票不成）
    ，再進而搶奪皮包。惟一般恐嚇取財未遂後，是否會再行搶
    奪，並無必然關係。行為人可能會繼續恐嚇、也可能會改為
    竊盜、搶奪，甚至強盜，但均無必然關係。倘若恐嚇不成，
    改為竊盜，係另行起意。而若恐嚇取財不成，隨即改為強盜
    ，由影響被害人意思決定，轉為徹底壓制被害人意思決定，
    應係犯意升高，僅成立強盜罪。本件被告恐嚇取財未遂（即
    簽發本票不成），乃與告訴人發生爭執，並進而毆打傷害告
    訴人，被告利用告訴人遭歐打後，趁機搶奪告訴人皮包，應
    係偶然事故，核與恐嚇取財未遂罪間，尚無方法結果之牽連
    關係，公訴人認該二罪，為牽連犯，有裁判上一罪關係，即
    有未洽。又被告雖係傷害告訴人後，再搶奪告訴人皮包，但
    以被告先有恐嚇取財犯行，再盜領告訴人存款，均係被告基
    於為自己不法所有之意圖，依經驗法則，被告於搶奪皮包時
    ，應非僅單純奪走皮包，而已有搶奪不法所有意圖甚明。是
    本件被告所為奪取皮包行為，應已該當刑法第三百二十五條
    第一項搶奪罪名，併此敘明。
三、原判決以被告罪證明確，因予適用刑法第三○五條、第三四
    六條第三項、第一項、第三二五條第一項、第三三九條之二
    第一項、第二十六條前段、第五十五條後段、第四十一條第
    一項、第五十一條第五款，罰金罰鍰提高標準條例第一條前
    段、第二條規定，併審酌被告品行、現尚在緩刑期間（按被
    告於九十一年間，因偽造有價證券案，經台灣台南地方法院
    ，判處有期徒刑一年八月，緩刑三年確定，現仍在緩刑期內
    ，有台灣高等法院被告全國前案紀錄表在卷可稽）、犯罪動
    機、目的、手段、犯罪時所受刺激、被害人所受傷害程度及
    被告犯後態度、告訴人已表示希望被告不要再騷擾，可給被
    告機會等一切情狀，就傷害罪部分，對被告量處拘役五十日
    ；就恐嚇取財未遂部分，對被告量處有期徒刑四月；就搶奪
    部分，對被告量處有期徒刑六月，並就被告所處拘役及徒刑
    ，均分別諭知如易科罰金，以三百元折算一日，其中被告所
    犯恐嚇取財未遂及搶奪部分，併定其應執行刑為有期徒刑九
    月，暨諭知所處徒刑，如易科罰金，以三百元折算一日，以
    資懲儆。
四、本院經核，原判決認事用法，均無違誤，量刑亦稱妥適。被
    告上訴意旨，以其與告訴人間，係同性情侶，因不甘告訴人
    劈腿，始出現各該犯行，所有犯行，均係分手時，不冷靜言
    語所致，因而指摘原判決不當云云。然被告與告訴人關係如
    何，及被告犯罪動機如何，僅為量刑審酌因素，尚不得執此
    ，而作為被告行為正當化之理由。是被告以此，作為上訴理
    由，並指摘原判決不當，依上所述，為無理由，應予駁回。
據上論斷，應依刑事訴訟法第三百六十八條，判決如主文。
本案經檢察官楊治宇到庭執行職務。
中　　華　　民　　國　　94　　年　　 6　　月　　16　　日
                  刑事第六庭    審判長法　官  蔡崇義
                                      法　官  吳永宋
                                      法　官  董武全
以上正本證明與原本無異。
搶奪罪部分如不服本判決應於收受本判決後十日內向本院提出上
訴書狀，其未敘述上訴之理由者並得於提起上訴後十日內向本院
補提理由書（均須按他造當事人之人數附繕本）。
其餘均不得上訴。
　　　　　　　　　　　　　　　　　　　書記官  許美惠
中　　華　　民　　國　　94　　年　　 6　　月　　16　　日
附錄法條
刑法第三○五條：
以加害生命、身體、自由、名譽、財產之事，恐嚇他人致生危害
於安全者，處二年以下有期徒刑、拘役或三百元以下罰金。
刑法第三四六條：
意圖為自己或第三人不法之所有，以恐嚇使人將本人或第三人之
物交付者，處六月以上五年以下有期徒刑，得併科一千元以下罰
金。
以前項方法得財產上不法之利益，或使第三人得之者，亦同。
前二項之未遂犯罰之。
刑法第三二五條第一項
意圖為自己或第三人不法之所有，而搶奪他人之動產者，處六月
以上五年以下有期徒刑。
刑法第三三九條之二
意圖為自己或第三人不法之所有，以不正方法由自動付款設備取
得他人之物者，處三年以下有期徒刑、拘役或一萬元以下罰金。
以前項方法得財產上不法之利益或使第三人得之者，亦同。
